---
title: "Geocode"
date: "`r Sys.Date()`"
output: rmarkdown::html_vignette
code-annotations: hover
urlcolor: blue
vignette: >
  %\VignetteIndexEntry{Geocode}
  %\VignetteEngine{knitr::rmarkdown}
  \usepackage[utf8]{inputenc}
---

```{r, include = FALSE}
knitr::opts_chunk$set(
  collapse = TRUE,
  comment = "#>",
  eval = identical(tolower(Sys.getenv("NOT_CRAN")), "true"),
  out.width = "100%"
)

# CRAN OMP THREAD LIMIT to avoid CRAN NOTE
Sys.setenv(OMP_THREAD_LIMIT = 2)
```

## Geolocalização: de endereços para coordenadas espaciais

A principal função do pacote {geocodebr} é a `geocode()`, que recebe uma tabela 
(`data.frame`) de endereços como entrada e retorna a mesma tabela geolocalizada
como saída. Para demonstrar essa função, utilizamos no exemplo abaixo pequeno 
conjunto de dados que contém endereços com problemas comuns, como informações 
ausentes e campos digitados incorretamente. 

A geolocalização desses dados com **{geocodebr}** pode ser feita em apenas dois 
passos:

1. O primeiro passo é usar a função `definir_campos()` para indicar os nomes das 
colunas no seu `data.frame` que correspondem a cada campo dos endereços. No 
exemplo abaixo, nós indicamos que coluna que contém a informação de logradouro se 
chama `"nm_logradouro"`, que a coluna de número se chama `"Numero"`, etc. 

obs. Note que as colunas indicando o `"estado"` e `"município"` são obrigatórias.

```{r}
library(geocodebr)

# leitura de amostra de dados
ends <- read.csv(system.file("extdata/small_sample.csv", package = "geocodebr"))

# definição dos campos de endereço
campos <- definir_campos(
  estado = "nm_uf",
  municipio = "nm_municipio",
  logradouro = "nm_logradouro",
  numero = "Numero",
  cep = "Cep",
  localidade = "Bairro"
)
```


2. O segundo passo é usar a função `geocode()` para encontrar as coordenadas 
geográficas dos dados de input.

**Nota:** A função `geocode()` requer que os dados do CNEFE estejam armazenados
localmente. No total, esses dados somam cerca de 3 GB, o que pode fazer com
que a primeira execução da função demore, já que é necessário baixar os dados
para a sua máquina. Esses dados, no entanto, são salvos de forma persistente,
logo eles são baixados uma única vez.

```{r}
# geolicalização
ends_geo <- geocode(
  enderecos = ends, 
  campos_endereco = campos, 
  resultado_completo = FALSE,
  resolver_empates = TRUE,
  resultado_sf = FALSE,
  verboso = FALSE
  )

head(ends_geo)
```


Por padrão, a tabela de *output* é igual à tabela de input do usuário acrescida de colunas com a latitude e longitude encontradas, bem como de colunas indicando o nível de precisão dos resultados e o endereço encontrado. Quando `resultado_completo = TRUE`, o output é acrescido de algumas colunas extras.

Cabe também destacar aqui outros dois argumentos da função `geocode()`:

- `resolver_empates`: serve para indicar se o usuário quer que a função resolva automaticamente casos de empate, i.e. casos que o endereço de input do usuário 
pode se referir a diferentes localidades na cidade (e.g. logradouros diferentes 
com mesmo nome mas em bairros distintos). Quando `TRUE`, a função resolve os 
empates selecioando os endereços com maior número de visitas do CNEFE. Quando 
`FALSE`, a função retorna todos os resultados indicando os casos empatados na 
coluna 'empate' para que o usuário possa inspecionar cada caso coluna 'endereco_encontrado'.
- `resultado_sf`: quando `TRUE`, o output é retornado como um objeto espacial de classe `sf` simple feature.

As coordendas espaciais do resultado usam o sistema de referência SIRGAS2000 
(EPSG 4674.), padrão adotado pelo IBGE em todo o Brasil. Cada par de coordenadas encontrado pode ser classificado conforme o seu grau de precisão (coluna 
`precisao`) e os campos do endereço utilizados para encontrá-lo (`tipo_resultado`). 
A seção a seguir apresenta mais informações sobre essas colunas.


### Grau de precisão dos resultados

As coordenadas incluídas no resultado da `geocode()` são calculadas a partir da
média das coordenadas dos endereços do CNEFE que correspondem a cada um dos
endereços de *input*. A correspondência entre os endereços de entrada e os do
CNEFE pode ser feita com base em diferentes combinações de campos, impactando,
assim, na precisão do resultado retornado.

No caso mais rigoroso, a função encontra uma correspondência determinística para
cada um dos campos do endereço (estado, município, logradouro, número, CEP e
localidade). Pense, por exemplo, em um prédio com vários apartamentos, cuja
única variação no endereço se dá a nível de apartamento: o resultado, nesse
caso, é a média das coordenadas dos apartamentos, que podem diferir
ligeiramente.

Em um caso menos rigoroso, no qual são encontradas correspondências apenas para
os campos de estado, município, logradouro e localidade, a função calcula as
coordenadas médias de todos os endereços do CNEFE que se encontram na mesma rua
e na mesma localidade. O resultado, portanto, é agregado a nível de rua,
tendendo para a extremidade do logradouro com maior concentração de endereços.

A coluna `precisao` se refere ao nível de agregação das coordenadas do CNEFE
utilizadas pela `geocode()`. A função sempre retorna o resultado de maior
precisão possível - ou seja, ela só vai procurar endereços com precisão
`"numero_aproximado"` (ver a seguir) caso não tenha encontrado correspondência
de precisão `"numero"`. As coordenadas calculadas podem ser classificadas em
seis diferentes categorias de precisão:

1. `"numero"` - calculadas a partir de endereços que compartilham o mesmo
logradouro e número;
2. `"numero_aproximado"` - calculadas a partir de endereços que compartilham o
mesmo logradouro, mas número de *input* não encontra correspondência exata no
CNEFE e sua localização é calculada a partir de uma interpolação espacial;
3. `"logradouro"` - calculadas a partir de endereços que compartilham o mesmo
logradouro (número de *input* está ausente ou é S/N);
4. `"cep"` - calculadas a partir de endereços que compartilham o mesmo CEP;
5. `"localidade"` - calculadas a partir de endereços que compartilham a mesma
localidade;
6. `"municipio"` - calculadas a partir de endereços que compartilham o mesmo
município.

A coluna `tipo_resultado` fornece informações mais detalhadas sobre os campos de
endereço utilizados no cálculo das coordenadas de cada endereço de entrada. Cada
categoria é nomeada a partir de um código de quatro caracteres:

- o primeiro, sempre `d` ou `p`, determina se a correspondência foi feita de
forma determinística (`d`) ou probabilística (`p`) - a segunda opção ainda não
foi implementada no pacote, mas é planejada em versões futuras;
- o segundo faz menção à categoria de `precisao` na qual o resultado foi
classificado (`n` para `"numero"`, `a` para `"numero_aproximado"`, `l` para
`"logradouro"`, `c` para `"cep"`, `b` para `"localidade"` e `m` para
`"municipio"`);
- o terceiro e o quarto designam a classificação de cada categoria dentro de seu
grupo - via de regra, quanto menor o número formado por esses caracteres, mais
precisa são as coordenadas calculadas.

As categorias de `tipo_resultado` são listadas abaixo, junto às categorias de
`precisao` a qual elas estão associadas:

- precisao `"numero"`
  - `dn01` - logradouro, numero, cep e localidade
  - `dn02` - logradouro, numero e cep
  - `dn03` - logradouro, numero e localidade
  - `dn04` - logradouro e numero
  - `pn01` - logradouro, numero, cep e localidade
  - `pn02` - logradouro, numero e cep
  - `pn03` - logradouro, numero e localidade
  - `pn04` - logradouro e numero

- precisao `"numero_aproximado"`
  - `da01` - logradouro, numero, cep e localidade
  - `da02` - logradouro, numero e cep
  - `da03` - logradouro, numero e localidade
  - `da04` - logradouro e numero
  - `pa01` - logradouro, numero, cep e localidade
  - `pa02` - logradouro, numero e cep
  - `pa03` - logradouro, numero e localidade
  - `pa04` - logradouro e numero

- precisao `"logradouro"` (quando o número de entrada está faltando 'S/N')
  - `dl01` - logradouro, cep e localidade
  - `dl02` - logradouro e cep
  - `dl03` - logradouro e localidade
  - `dl04` - logradouro
  - `pl01` - logradouro, cep e localidade
  - `pl02` - logradouro e cep
  - `pl03` - logradouro e localidade
  - `pl04` - logradouro

- precisao `"cep"`
  - `dc01` - municipio, cep, localidade
  - `dc02` - municipio, cep

- precisao `"localidade"`
  - `db01` - municipio, localidade

- precisao `"municipio"`
  - `dm01` - municipio

Endereços não encontrados são retornados com latitude, longitude, precisão e tipo de resultado `NA`.


***Nota:*** As categorias de `tipo_resultado` que começam com 'p' utilizam correspondência probabilística do campo logradouro, enquanto os tipos que começam com 'e' utilizam apenas correspondência determinística. **As categorias de `tipo_resultado` que usam correspondência probabilística ainda não estão implementados no pacote geocodebr**.
