---
title: "Geolocalização com geocodebr (PORT)"
date: "`r Sys.Date()`"
output: rmarkdown::html_vignette
code-annotations: hover
urlcolor: blue
vignette: >
  %\VignetteIndexEntry{Geolocalização com geocodebr}
  %\VignetteEngine{knitr::rmarkdown}
  \usepackage[utf8]{inputenc}
---

```{r, include = FALSE}
knitr::opts_chunk$set(
  collapse = TRUE,
  comment = "#>",
  eval = identical(tolower(Sys.getenv("NOT_CRAN")), "true"),
  out.width = "100%"
)

```

# Geocodificação: de endereços para coordenadas espaciais

Uma vez que você tenha uma tabela (`data.frame`) com endereços, a geolocalização dos dados com **{geocodebr}** pode ser feita em dois passos simples:

1. O primeiro passo é utilizar a função `listar_campos()` para declarar os nomes das colunas no seu `data.frame` que correspondem a cada campo dos endereços.


```{r, eval=TRUE}
library(geocodebr)

# leitura de dados de input
input_df <- read.csv(system.file("extdata/small_sample.csv", package = "geocodebr"))

# 1o passo: indicar nome das colunas correspondento aos campos de endereço
fields <- geocodebr::listar_campos(
  logradouro = "nm_logradouro",
  numero = "Numero",
  cep = "Cep",
  localidade = "Bairro",
  municipio = "nm_municipio",
  estado = "nm_uf"
  )
```

2. O segundo passo é utilizar a função `geocode()` para encontrar as coordenadas geográficas dos endereços de entrada.


```{r, eval=TRUE}
# 2o passo: geolocalização
df <- geocodebr::geocode(
  enderecos = input_df,
  campos_endereco = fields,
  resultado_completo = FALSE,
  verboso = TRUE,
  cache = TRUE,
  n_cores = 1
  )

head(df)
```

obs. Note que na primeira vez que o usuário usa essa fnução, {geocodebr} irá baixar alguns arquivos de referência e armaneza-los localmente. Assim, esses dados só precisam ser baixados uma única vez. Mais informações sobr o cache dos dados abaixo.


As coordendas espaciais do output usam sistema de referência ofical do Brasil: SIRGAS2000, CRS(4674). Os resultados do {geocodebr} são classificados em seis amplas categorias de precisão, dependendo de quão exatamente cada endereço de entrada foi correspondido com os dados do CNEFE. O grau de precisão é indicado em duas colunas da tabela de output: `precision` e `match_type`. Mais informações abaixo.


# Categorias de Precisão: `precision`

Os resultados do **{geocodebr}** são classificados em seis amplas categorias de `precision`:

- "numero"
- "numero_aproximado"
- "logradouro"
- "cep"
- "localidade"
- "municipio"
- `NA` (não encontrado)

Cada nível de precisão pode ser desagregado em tipos de correspondência mais refinados.

## Tipo de Correspondência: `tipo_resultado`

A coluna `tipo_resultado` fornece informações mais detalhadas sobre como exatamente cada endereço de entrada foi encontrado no CNEFE. Em cada categoria, o **{geocodebr}** calcula a média da latitude e longitude  dos endereços incluídos no CNEFE que correspondem ao endereço de entrada, com base em combinações de diferentes campos. No caso mais rigoroso, por exemplo, a função encontra uma correspondência determinística para todos os campos de um dado endereço (`"estado"`, `"municipio"`, `"logradouro"`, `"numero"`, `"cep"`, `"localidade"`). Pense, por exemplo, em um prédio com vários apartamentos que correspondem ao mesmo endereço de rua e número. Nesse caso, as coordenadas dos apartamentos podem diferir ligeiramente, e o **{geocodebr}** calcula a média dessas coordenadas. Em um caso menos rigoroso, no qual apenas os campos (`"estado"`, `"municipio"`, `"logradouro"`, `"localidade"`) são encontrados, o **{geocodebr}** calcula as coordenadas médias de todos os endereços no CNEFE ao longo daquela rua e que se encontram na mesma localidade/bairro. Assim, as coordenadas de resultado tendem a ser o ponto médio do trecho daquela rua que passa dentro daquela localidade/bairro.

A lista completa dos níveis de precisão (`precisao`), suas categorias de tipo de correspondência (`tipo_resultado`) e os campos de endereço considerados em cada categoria estão descritos abaixo:

- precisao: **"numero"**
  - tipo_resultado:
    - en01: logradouro, numero, cep e localidade
    - en02: logradouro, numero e cep
    - en03: logradouro, numero e localidade
    - en04: logradouro e numero
    - pn01: logradouro, numero, cep e localidade
    - pn02: logradouro, numero e cep
    - pn03: logradouro, numero e localidade
    - pn04: logradouro e numero

- precisao: **"numero_aproximado"**
  - tipo_resultado:
    - ei01: logradouro, numero, cep e localidade
    - ei02: logradouro, numero e cep
    - ei03: logradouro, numero e localidade
    - ei04: logradouro e numero
    - pi01: logradouro, numero, cep e localidade
    - pi02: logradouro, numero e cep
    - pi03: logradouro, numero e localidade
    - pi04: logradouro e numero

- precisao: **"logradouro"** (quando o número de entrada está faltando 'S/N')
  - tipo_resultado:
    - er01: logradouro, cep e localidade
    - er02: logradouro e cep
    - er03: logradouro e localidade
    - er04: logradouro
    - pr01: logradouro, cep e localidade
    - pr02: logradouro e cep
    - pr03: logradouro e localidade
    - pr04: logradouro

- precisao: **"cep"**
  - tipo_resultado:
    - ec01: municipio, cep, localidade
    - ec02: municipio, cep

- precisao: **"localidade"**
  - tipo_resultado:
    - eb01: municipio, localidade

- precisao: **"municipio"**
  - tipo_resultado:
    - em01: municipio

***Nota:*** As categorias de `match_type` que começam com 'p' utilizam correspondência probabilística do campo logradouro, enquanto os tipos que começam com 'e' utilizam apenas correspondência determinística. **As categorias de `match_type` que usam correspondência probabilística ainda não estão implementados no {geocodebr}**.


# Cache de Dados

Na primeira vez que o usuário executar a função `geocode()`, o {geocodebr} irá baixar alguns arquivos de referência e armazená-los localmente. Dessa forma, os dados precisam ser baixados apenas uma vez. Vale lembrar que esses arquivos requerem aproximadamente 4GB de espaço no seu disco local.

O pacote inclui as seguintes funções para ajudar os usuários a gerenciar os arquivos em cache:

- `get_cache_dir()`: retorna o caminho para onde os dados em cache estão armazenados. Por padrão, os arquivos são armazenados no diretório do pacote.
- `set_cache_dir()`: define um diretório personalizado a ser usado. Essa configuração é persistente entre diferentes sessões do R.
- `list_cached_data()`: lista todos os arquivos atualmente armazenados em cache.
- `clean_cache_dir()`: exclui todos os arquivos do diretório de cache usado pelo {geocodebr}.
